【裁判字號】    99,易,539
【裁判日期】    990830
【裁判案由】    詐欺
【裁判全文】
臺灣桃園地方法院刑事判決               99年度易字第539號
公  訴  人  臺灣桃園地方法院檢察署檢察官
被      告  丙○○
上列被告因詐欺案件，經檢察官提起公訴（98年度偵字第 14854
號、第18225號、第18499號、第18979 號），被告為有罪之陳述
，經本院合議庭裁定由受命法官獨任進行簡式審判程序，本院判
決如下：
    主  文
丙○○幫助意圖為自己不法之所有，以詐術使人將本人之物交付
，共貳罪，各處有期徒刑月，如易科罰金，均以新臺幣壹仟元
折算壹日。應執行有期徒刑肆月，如易科罰金，以新臺幣壹仟元
折算壹日。緩刑貳年，並應於判決確定之日起陸個月內，向公庫
支付新臺幣伍萬元。
    事  實
一、丙○○可預見任意將金融帳戶交付與他人，足供他人用為詐
    欺取財之犯罪後收受被害人匯款，以遂其掩飾或隱匿犯罪所
    得財物目的之工具，竟不違背其本意而基於幫助詐欺取財之
    犯意，先後而為下列犯行：
  (一)丙○○於民國98年5 月中旬某日，在桃園縣桃園市○○路某
    處，將其所持渣打國際商業銀行股份有限公司（下稱渣打銀
    行）金陵分行申設之存款帳戶（戶名：丙○○，帳號：0000
    -000000000號）存摺、金融卡及密碼，交給詐騙集團成年人
    使用。嗣該詐騙集團成員即共同意圖為自己不法之所有，並
    基於詐欺取財之犯意聯絡，推由不詳之成年人，於98年5 月
    29日下午2 時30分許，去電甲○○，佯稱因網路購物付款設
    定錯誤，須重新操作自動櫃員機辦理變更云云，致甲○○陷
    於錯誤，依指示接續於同日下午4時8 分許、下午5時36分許
    ，各轉帳新臺幣（下同）7萬元、5萬9,000元，共12萬9,000
    元至丙○○前開渣打銀行帳戶，復旋遭該詐騙集團成員提領
    一空。
  (二)丙○○於98年5 月中旬某日，在桃園縣中壢市○○○路SOGO
    廣場前，將其所持中華郵政股份有限公司（下稱中華郵政）
    中壢建國路郵局申設之存簿儲金帳戶（戶名：丙○○，局號
    ：000000-0號，帳號：000000-0號）存摺、金融卡及密碼，
    交給詐騙集團成年人使用。嗣該詐騙集團成員即共同意圖為
    自己不法之所有，並基於詐欺取財之犯意聯絡，推由不詳之
    成年人，先後於98年6月3日去電丁○○、乙○○，謊稱因網
    路購物付款設定錯誤，須重新操作自動櫃員機辦理變更云云
    ，致丁○○、乙○○陷於錯誤，依指示分別於同日晚間9 時
    11分許、晚間8 時29分許，各匯款2萬9,989元、2萬9,987元
    至丙○○前開中華郵政帳戶，復旋遭該詐騙集團成員提領一
    空。
二、案經臺北市政府警察局中正第二分局移送及桃園縣政府警察
    局平鎮分局、中壢分局報請臺灣桃園地方法院檢察署檢察官
    偵查起訴。
    理  由
一、本案被告丙○○所犯係死刑、無期徒刑或最輕本刑為3 年以
    上有期徒刑以外之罪，其就被訴事實為有罪之陳述，經本院
    告知簡式審判程序之旨，並聽取檢察官及被告之意見後，爰
    依刑事訴訟法第273條之1第1 項規定裁定進行簡式審判程序
    ，合先敘明。
二、訊據被告丙○○對上揭犯行均坦承不諱，核與證人即被害人
    甲○○、丁○○及乙○○證述遭詐騙經過情節相符，且有被
    告前向渣打銀行金陵分行申設之存款帳戶（戶名：丙○○，
    帳號：0000-000000000號）、中華郵政中壢建國路郵局申設
    之存簿儲金帳戶（戶名：丙○○，局號：000000-0號，帳號
    ：000000-0號）開戶基本資料、交易明細表，及被害人甲○○、丁○○及乙○○所持自動櫃員機客戶交易明細表等在卷
    可稽，堪以認定。復按有犯罪意圖者，非有正當理由，竟徵
    求他人提供帳戶，客觀上可預見其目的，係供為某筆資金之
    存入，後再行領出之用，且該筆資金之存入及提領過程係有
    意隱瞞其流程及行為人身份曝光之用意，一般人本於一般認
    知能力均易於瞭解，最高法院93年度台上字第31號判決意旨
    可資參照。而金融存款帳戶，事關存戶個人財產權益之保障
    ，與存戶之印鑑章、金融卡結合，其專屬性、私密性更形提
    高，除非本人或與本人具密切之關係者，難認有何理由可自
    由流通使用該存摺、金融卡、印章及密碼，一般人亦均有應
    妥為保管，以防止被他人冒用之認識，縱有特殊情況偶有交
    付他人之需，亦必深入瞭解其用途後再行提供以使用，恆係
    吾人日常生活經驗與事理。且金融帳戶為個人理財之工具，
    申請開設金融帳戶並無任何特殊之限制，一般民眾皆可以存
    入最低開戶金額之方式申請開戶，一個人可以在不同之金融
    機構申請多數之存款帳戶使用，並無何困難，此乃眾所周知
    之事實，則依一般人之社會生活經驗，苟見非親非故之人不
    以自己名義申請開戶，反而以出價蒐購或租用之方式向他人
    蒐集金融機構帳戶供己使用，衡情當知悉蒐集金融帳戶者，
    係將所蒐集之帳戶用於從事財產犯罪；況觀諸現今社會上，
    詐騙者蒐購人頭帳戶，持以作為信貸、手機簡訊詐欺之事，
    常有所聞。據此，被告聽信真實姓名年籍不詳之成年人所言
    ，交付其前向渣打銀行金陵分行、中華郵政中壢建國路郵局
    之存款帳戶之存摺、金融卡及密碼，被告自可預見係供隱瞞
    其資金流程及行為人身份，供詐騙集團成員使用，以從事詐
    欺取財犯罪，作為收取被害人匯入款項之帳戶，惟其仍將之
    交付，顯不違背其本意，而具有幫助該詐騙集團實行詐欺取
    財犯罪之幫助意思甚明。綜上，本案事證明確，被告犯行洵
    堪認定。
三、論罪科刑部分：
  (一)按幫助犯之成立，主觀上行為人須有幫助故意，客觀上須有
    幫助行為，意即需對於犯罪與正犯有共同之認識，而以幫助
    之意思，對於正犯資以助力，而未參與實施犯罪之行為者而
    言，最高法院75年度台上字第1509號、88年度台上字第1270
    號判決意旨可資參照。查被告丙○○將其前向渣打銀行金陵
    分行存款帳戶（戶名：丙○○，帳號：0000-000000000號）
    、中華郵政中壢建國路郵局存簿儲金帳戶（戶名：丙○○，
    局號：000000-0號，帳號：000000-0號）存摺、金融卡及密
    碼等物，提供與真實姓名年籍不詳之成年人，再由該詐騙集
    團成員向被害人甲○○、丁○○及乙○○騙取財物，然被告
    係以幫助詐欺取財之犯意為之，供作贓款匯入、提領之帳戶
    ，僅係就他人之詐欺取財犯行提供助力，屬構成要件以外之
    行為，復查無可認與渠等有犯意聯絡、行為分擔情事，應論
    以幫助犯。故核被告2次所為，均係犯刑法第30條第1項前段
    、第339條第1項之幫助詐欺取財罪。
  (二)又被告以一交付前開中華郵政中壢建國路郵局存簿儲金帳戶
    之行為，同時幫助正犯詐取被害人丁○○及乙○○之財產法
    益，為想像競合犯，應從一重之幫助詐欺取財罪處斷。再被
    告所犯上揭2 罪，犯意各別，行為互異，為數行為，應予分
    論併罰。復被告所為均係幫助犯，併依刑法第30條第2 項之
    規定按正犯之刑減輕之。爰審酌被告任意將前開渣打銀行金
    陵分行、中華郵政中壢建國路郵局之存款帳戶交予他人詐騙
    財物，造成犯罪偵查困難，致使此類犯罪手法層出不窮，嚴
    重危害交易秩序與社會治安，惟念之其犯後終能坦承犯行，
    容有悔意，並兼衡被害人甲○○、丁○○及乙○○遭詐騙金
    額，及被告犯罪之手段、素行、生活狀況、智識程度等一切
    情狀，分別量處如主文所示之刑，並諭知易科罰金之折算標
    準，復認檢察官具體求處應執行有期徒刑4 月，尚屬適當，
    故定其應執行之刑，及諭知易科罰金之折算標準。
  (三)第查被告前未曾因故意犯罪而受有期徒刑以上刑之宣告，此
    有臺灣高等法院被告前案紀錄表1 份附卷足考，其已知所悔
    悟，而檢察官亦咸認得給予被告自新機會，本院參酌上情，
    足見被告乃因一時失慮，致罹刑章，經此偵審程序及刑之
    宣告，當知所警惕，信無再犯之虞，因認所宣告之刑，以暫
    不執行為適當，爰予宣告緩刑2 年，及酌量被告犯行態樣，
    依刑法第74條第2項第4款規定，命其於判決確定之日起6 個
    月內，向公庫支付5 萬元，以導正被告正確之法治觀念，並
    啟自新。
  (四)末按共同正犯因相互間利用他方之行為，以遂行其犯意之實
    現，本於責任共同之原則，有關從刑之沒收部分，雖他共同
    正犯所有供犯罪所用之物，亦應於其本身所處主刑之後，併
    為沒收之諭知，幫助犯則僅對犯罪構成要件以外之行為為加
    工，且無共同犯罪之意思，自不適用該責任共同之原則，對
    於正犯所有供犯罪所用或因犯罪所得之物，勿庸併為沒收之
    宣告，最高法院86年度台上字第6278號判決意旨可資參照。
    執此，被告所申設之前開渣打銀行金陵分行、中華郵政中壢
    建國路郵局之存款帳戶存摺、金融卡等物，因已交付該詐騙
    集團使用，要非被告所有之物，而屬正犯所有供犯罪所用之
    物，復被告祇為幫助犯，核無責任共同原則之適用，依上揭
    說明，自毋庸諭知沒收，附此敘明。
據上論斷，應依刑事訴訟法第273條之1 第1項、第299條第1項前
段，刑法第339條第1項、第30條第1項前段、第2項、第55條、第
41條第1項前段、第51條第5款、第74條第1項第1款、第2項第4款
，刑法施行法第1條之1第1項、第2項前段，判決如主文。
本案經檢察官施昱廷到庭執行職務。
中    華    民    國    99    年    8     月    30    日
                  刑事第六庭    法  官  黃翊哲
以上正本證明與原本無異。
如不服本判決，應於判決送達後10日內向本院提出上訴書狀（應
附繕本），並應敘述具體理由，其未敘述上訴理由者，應於上訴
期間屆滿後20日向本院內補提理由書，上訴於臺灣高等法院。
                                書記官  蔡紫凌
中    華    民    國    99    年    8     月    30    日
附錄本判決論罪科刑法條：刑法第339條第1項
意圖為自己或第三人不法之所有，以詐術使人將本人或第三人之
物交付者，處5年以下有期徒刑、拘役或科或併科1,000元以下罰
金。（罰金部分，依刑法施行法第1條之1第1項、第2項前段規定
，貨幣單位變更為新臺幣且金額提高為30倍）

司法院資訊處製作；財團法人民間司法改革基金會備份。
